臺灣臺北地方法院刑事判決
111年度審訴字第202號
公  訴  人  臺灣臺北地方檢察署檢察官
被      告  陳銘輝


上列被告因傷害案件，經檢察官提起公訴（110年度調偵字第150
8號），本院判決如下：
    主  文
陳銘輝無罪。
    理  由
一、公訴意旨略以：被告陳銘輝（所涉妨害名譽等罪嫌，另為不
    起訴處分）、高世峯（所涉妨害名譽等罪嫌，另為不起訴處
    分）原素不相識，前因行車糾紛而生嫌隙。2人於民國110年
    2月6日晚間9時54分許，在臺北市○○區○○○路000號「家樂福
    大直店」偶遇，詎雙方發生口角爭執，2人均互持手機對著
    對方，詎陳銘輝竟基於傷害之犯意，徒手撥開高世峯之手，
    使高世峯受有左手紅腫挫傷之傷害。因認被告陳銘輝涉有刑
    法第277條第1項傷害罪嫌等語。
二、犯罪事實應依證據認定之，無證據不得認定其犯罪事實；不
    能證明被告犯罪者，應諭知無罪之判決，刑事訴訟法第154
    條第2項、第301條第1項分別定有明文。次按，認定犯罪事
    實所憑之證據，雖不以直接證據為限，間接證據亦包括在內
    ，然無論直接證據或間接證據，其為訴訟上之證明，須於通
    常一般之人均不致有所懷疑，而得確信其為真實之程度者，
    始得據為有罪之認定，倘其證明尚未達此一程度，而有合理
    之懷疑存在時，無從為有罪之確信，自不得遽為有罪之判決
    ；苟積極證據不足以為不利於被告事實之認定，自應為有利
    於被告之認定，更不必有何有利之證據（最高法院40年台上
    字第86號、76年台上字第4986號判例意旨參照）。至於證人
    係指在他人之訴訟案件中，陳述自己所見所聞具體事實之人
    ，為證據之一種。而被害人之陳述，有單純到庭陳述意見者
    （刑事訴訟法第248條之1、第271條第2項），有就與待證事
    實有重要關係之親身知覺、體驗事實為陳述者。最高法院93
    年台上字第6578號判例意旨之「被害人乃被告以外之人，本
    質上屬於證人，其陳述被害經過，亦應依人證之法定偵查、
    審判程序具結，方得作為證據」。旨在闡述被害人就與待證
    事實有關之被害經過所親自聞見之具體事實為陳述，亦應踐
    行刑事訴訟法第158條之3規定，使其以證人身分具結，其陳
    述（證言）始為合法之證據資料，係屬證據能力之條件。然
    被害人之為證人，與通常一般第三人之為證人究非全然相同
    。被害人就被害經過所為之陳述，其目的在於使被告受刑事
    訴追處罰，與被告處於絕對相反之立場，其陳述或不免渲染
    、誇大。是被害人縱立於證人地位具結而為指證、陳述，其
    供述證據之證明力仍較與被告無利害關係之一般證人之陳述
    為薄弱。從而，被害人就被害經過之陳述，除須無瑕疵可指
    ，尚須就其他方面調查又與事實相符，亦即仍應調查其他補
    強證據以擔保其指證、陳述確有相當之真實性，而為通常一
    般人均不致有所懷疑者，始得採為論罪科刑之依據，非謂被
    害人已踐行人證之調查程序，即得恝置其他補強證據不論，
    逕以其指證、陳述作為有罪判決之唯一證據（最高法院95年
    度台上字第6017號判決意旨參照）。而告訴人之告訴，本以
    使被告受刑事訴追為目的，故其陳述是否與事實相符，自應
    調查其他證據，以資審認，苟其所為攻擊之詞，尚有瑕疵，
    則在此瑕疵未予究明以前，即不能遽採為斷罪之基礎（最高
    法院69年台上字第1531號判例參照）。又同法第95條規定被
    告有緘默權，是被告基於不自證己罪原則，既無供述義務，
    亦不負自證清白之責任，不能因被告未能提出證據資料證明
    其無罪，而認定其為有罪，縱其否認犯罪事實所持辯解不能
    成立，除有確實證據足以證明對被告犯罪已無合理之懷疑外
    ，亦不得因此遽為有罪之認定。
三、公訴人認被告涉犯傷害開犯行，係以告訴人高世峯之指訴、
    現場錄影光碟暨勘驗報告、三軍總醫院附設民眾診療處診斷
    證明書及被告供述於前開時、地與告訴人巧遇，進而發生口
    角爭執。訊據被告堅決否認傷害犯行，辯稱：我與告訴人間
    之前就有訴訟糾紛，當日在賣場遇到告訴人，2人因此起口
    角，告訴人罵我垃圾，並手持行動電話互相錄影、拍照，我
    手持手機拍攝告訴人時至少距離1公里距離，但告訴人拿手
    機對我拍攝時，卻直接拿著手機往我臉上撞，我本能反應撥
    開告訴人的手，我只是輕撥開，這樣不至於會受傷，此外，
    2人即無任何接觸，告訴人所為故意誣陷被告等語。
四、經查：
（一）本件公訴意旨以證人即告訴人指述證明起訴書犯罪事實所
      載被告全部犯罪事實，然觀告訴人前後所陳，顯有不一之
      情，證人即告訴人高世峯於警詢中陳稱：我於110年2月6
      日晚間至位於大直家樂福購物，我在3樓公共廁所出來準
      備離開時遇見被告，被告叫住我說你們汐止人怎麼可以來
      大直，我不理他，走到電梯口要等電梯，被告即拿著手機
      跟著我拍，讓我心生恐懼、焦躁，我口頭制止被告停止拍
      攝行為，但被告仍持手機對我拍攝，我為保護自己也拿手
      機拍攝被告，2人走到手扶梯處，我就用手機靠近被告的
      臉拍攝，被告就用力抓著我的左手背，當下我請被告不要
      碰我，但被告不聽勸，仍持續動手，使我左手疼痛難耐，
      因此提起傷害告訴等語（第10504號偵查卷第35頁），證
      人高世峯於偵查中陳：當天我從家樂福廁所出來與被告巧
      遇，我本來還沒有認出被告，是被告叫我的名字，還嘲諷
      說住汐止的人為何到大直來，我就直接到電梯處要離開，
      被告就拿著手機過來跟著我錄影，當下我反制動作就也是
      拿手機對被告拍，我以右手持手機拍被告，被告是抓我左
      手處，導致我左手受傷等語（第10504號偵查卷第174頁）
      ，於本院審理中則陳：110年2月6日我帶家人至大直家樂
      福，我上廁所出來，被告先叫我，我才認出被告，雙方是
      巧遇，我走到電梯口，被告竟追上來手持手機對我錄影，
      我要反制，也拿出手機拍被告，我是以左手拿手機要拍被
      告，被告就用2手同時抓住我的左手，有抓到左手腕手背
      處，有反覆動作，就是抓了1、2次左右，時間約1、2秒，
      抓到就換動作，類似抓到就換另1隻手，當時狀況有點混
      亂（經檢察官提示第10504號偵查卷第174頁證人筆錄，詢
      問證人究竟是哪隻手持手機拍攝），則另改稱：我一開始
      用右手拿手機，後來有換左手拿手機，我是右手被被告抓
      到、打到，被告當時直接用打的、用抓的，他要抓我手機
      ，我才會換手等語（本院卷第116至120頁），是據證人高
      世峯前開所述，其究竟以何手持手機拍攝被告，及哪隻手
      遭被告傷害部分，證人先稱左手持手機近拍被告，因此遭
      連續動作抓住手背處受傷，之後改稱右手持手機拍攝被告
      ，被告就抓住其左手，迄至本院審理，先稱遭被告2手抓
      住其左手，仍又稱被告要抓其手機，故其有左右手互換拿
      手機對被告拍攝，左手持手機時遭被告抓住而受傷等節，
      則被告左手手背處究竟如何受傷，證人高世峯先後所陳，
      顯有不一，難以遽信。
（二）復觀公訴意旨所提110年9月10日勘驗報告所載，分別勘驗
      家樂福提供之監視器，與被告及告訴人所提以其個人行動
      電話拍攝錄影影像，其中與本件告訴人高世峯指述傷害犯
      行相關部分為：
　 1、勘驗大直家樂福現場監視器影像A之「BUGJ5913.MP4」內
      容部分：
　　　高世峯與陳明輝2人在家樂福內，被告陳銘輝手持行動電
      話拍攝被告高世峯，錄影顯示時間21：54：17雙方在畫面
      左上角有肢體碰觸，有拍攝到被告陳銘輝以手推向高世峯
      之畫面，被告陳銘輝之妻子出面拉住被告陳銘輝，被告、
      告訴人雙方均持行動電話互拍，家樂福員工出面制止，最
      後雙方離開等節，有勘驗筆錄在卷可按（第1508號偵查卷
      第21頁）。然此部分勘驗，並未擷取相關畫面，則上開所
      載被告與告訴人間之肢體碰觸，究竟被告、告訴人2人何
      部位的肢體有如何碰觸情形，以及所載被告以手推向告訴
      人部分，是推告訴人何部位？所稱「推向」，實際有無接
      觸，何部位接觸等，均屬不明；且與證人高世峯所陳其遭
      傷害地點是在手扶電梯前，並非在賣場內，遭被告傷害方
      式為被打、被抓而受傷，並不是推開而受傷等節顯然不同
      ，此有證人高世峯於本院審理時之證述可按（本院卷第11
      9、121、123頁），由此，家樂福所提供賣場內有關被告
      與告訴人影像監視錄影光碟，顯非證人高世峯所指述遭傷
      害地點，上開勘驗內容，與證人高世峯證述傷害之情迥異
      ，故不足為不利於被告之認定。　　　　　
   2、另勘驗被告、告訴人2人分別所提當日以行動電話錄影功
      能攝錄之光碟資料部分：
　　　此部分勘驗內容，為被告與告訴人2人間之口角爭執，被
      告與告訴人2人均有稱：你不要碰我的手、不要搶我手機
      、為什麼抓我的手，高世峯並稱：等下就告你，我要學你
      ，讀什麼犯罪心理學，好，來玩、來玩嘛、我本來不想錄
      你，我要坐電梯，你還來玩我，我等下就要告你，因為你
      抓我的手、碰我的手，懂嗎，我要告你傷害等語，畫面出
      現陳銘輝近距離拍攝畫面，之後畫面有晃動以致模糊等情
      ，有同上開勘驗筆錄在卷可按（第1508號偵查卷第23至24
      頁），此部分勘驗內容，亦僅有雙方言語表示不要碰我的
      手，及告訴人稱你不要抓我的手，但2人並未攝錄相關被
      告以抓、打告訴人左手腕處之畫面，則是否確有被告抓、
      打告訴人左手手腕背處之情，實難僅以上開所錄告訴人自
      己陳述部分逕自認定，此部分勘驗，亦不足為不利於被告
      之認定。　　　　　　
　 3、經本院勘驗卷附記載「大直家樂福現場監視器影像A」、
      「陳銘輝提供自錄影像」、「高世峯提供影像」等光碟，
　　　內容，可見被告與告訴人手持行動電話在家樂福賣場內即
      有互相拍攝對方行為，其中被告有舉手動作，但因人員移
      動、物品遮擋，並無法看清被告有無傷害告訴人之行為、
      動作；另勘驗被告、告訴人2人所提當日錄影光碟影像所
      呈，除2人口角爭執外，被告與告訴人2人均有稱「你不要
      碰我手」、「不要這樣子喔」、「你不要用我喔」、「你
      為什麼要抓我手」、「你不要一直用著我的眼睛」等語，
      所攝錄畫面均有晃動、模糊情形，且告訴人所持手機畫面
      分別為被告手持手機朝告訴人所持手機鏡頭、被告眼睛、
      臉部、被告持手機等動作，告訴人稱你為什麼要抓我的手
      ，告訴人所持手機有晃動、畫面拍攝賣場地面等情，有本
      院111年3月14日勘驗筆錄在卷可按（本院卷第46至52頁）
      。據上開勘驗內容，僅可認本件事發當時，被告與告訴人
      2人互有口角，2人均持行動電話對對方攝錄，且告訴人所
      攝錄被告部分，畫面中顯現被告眼睛、臉部特寫，可見告
      訴人非常接近被告臉部方式拍攝被告，過程中畫面多有晃
      動之情形，但被告與告訴人2人均有移動，或為被告所稱
      告訴人持手機對其拍攝距離甚近而有擋開之舉，實難僅因
      所錄畫面呈有晃動情形，而遽認被告有為告訴人所指稱之
      傷害其左手背之行為；又上開勘驗內容影像中並無告訴人
      前開證稱有關告訴人舉起手機拍攝時，被告伸手要搶其手
      機，其以左手換到右手，2手互相換，被告因此用力抓住
      、打其左手背等相關畫面，是公訴人所指家樂福監視影像
      、被告、告訴人2人所提行動電話攝錄光碟等，亦均無法
      為不利於被告之認定。
（三）據證人即當日在現場被告之妻吳淑玲到庭證稱：當天晚上
      我與被告去賣場，2人去上廁所時遇到告訴人，我先進去
      上廁所，因聽見有爭執聲就趕緊出來，見被告、告訴人2
      人手持行動電話互拍，2人從廁所走到升降梯再走到手扶
      梯處，都有互拍，過程中我有拉被告，站到2人中間，還
      抱住被告腰部往後退，告訴人手持行動電話拍被告時靠被
      告額頭處很近，我聽到被告說你不要碰到我的眼睛，有出
      手擋開動作，告訴人就說你不要碰到我的手，你碰到我的
      手我要告你、我學你喔，我看到被告有去擋告訴人手持的
      行動電話，有無碰到被告的手部部分，就沒有注意到等語
      （本院卷第124至130頁），證人吳淑玲雖為被告之妻，但
      其所述事發經過程，核與上開勘驗被告、告訴人2人所持
      行動電話拍攝經過所呈現場情形大致相符，可認證人吳淑
      玲上開證述足堪採信。
（四）告訴人於110年2月6日晚間10時35分至40分許，至三軍總
      醫院附設民眾診療服務處急診，經診斷病名為左手紅腫挫
      傷部分，有告訴人提出上開醫院出具診斷證明書在卷可據
      （第10504號偵查卷第63頁），經本院調閱告訴人就醫病
      歷，告訴人就醫急診當日主訴因與他人發生衝突左手疼痛
      ，所拍攝照片，可見告訴人左手手腕背約配戴手錶前處有
      深色痕，有國防醫學院三軍總醫院111年8月4日以院三醫
      勤字第1110045353號函、111年8月5日院三醫資字第11100
      50529號函附急診病歷、手部受傷照片附卷可按（本院卷
      第153至160頁）。則依上開資料所載，告訴人左手腕背處
      有紅腫、挫傷、疼痛傷害，是否僅以徒手1、2次抓、拍打
      所造成，顯有疑義，是上開診斷證明書、急診就醫紀錄、
      受傷照片亦難為不利於被告之認定。
（五）綜上所述，本件檢察官指述被告涉犯刑法第277條第1項傷
      害犯行所憑之證據，證人即告訴人指證有上開前後不一之
      瑕疵存在，並不能排除其誇大之可能，所調閱勘驗家樂福
      賣場監視錄影光碟勘驗筆錄所載，則與證人高世峯指述其
      遭被告傷害地點及過程不同，且並未攝錄被告傷害告訴人
      之行為，另被告、告訴人2人所提出行動電話攝錄勘驗筆
      錄所載，亦無攝錄得被告傷害告訴人之舉措，所攝錄雙方
      言語、動作，亦難認被告有告訴人所指傷害行為之情，至
      於有關告訴人之診斷證明書、急診就醫紀錄、傷害照片等
      所載傷情部分，亦與告訴人所指遭被告抓住、打傷等情形
      ，難謂一致，詳前所述，均不足為告訴人指述內容之補強
      證據。而被告縱與告訴人曾有訴訟糾葛，事發當晚雖有口
      角爭執，手持行動電話互相拍攝，尚難以遽認被告有公訴
      意旨所指傷害犯行。本件依檢察官所提證據方法，尚無從
      使本院形成被告確有公訴意旨所指傷害犯行之確信。此外
      ，復無其他積極證據足認被告涉有前開犯罪，即不能證明
      被告犯罪，自應諭知被告無罪之判決。
據上論斷，應依刑事訴訟法301條，判決如主文。 
本案經檢察官凃永欽提起公訴，檢察官楊舒雯、李明哲到庭執行
職務。
中　　華　　民　　國　　111 　年　　10　　月　　25　　日
              刑事第二十一庭審判長  法　官  程克琳
　　　　　　　                      法　官　王星富
　　　　　　　　        　　　　　　法　官　倪霈棻
上正本證明與原本無異。 
如不服本判決應於收受送達後20日內向本院提出上訴書狀，並應
敘述具體理由；其未敘述上訴理由者，應於上訴期間屆滿後20日
內向本院補提理由書（均須按他造當事人之人數附繕本）「切勿
逕送上級法院」。告訴人或被害人如對於本判決不服者，應具備
理由請求檢察官上訴，其上訴期間之計算係以檢察官收受判決正
本之日期為準。 因疫情而遲誤不變期間，得向法院聲請回復原
狀。
　　　　　　　　　　　　　　        書記官  林志忠
中　　華　　民　　國　　111 　年　　10　　月　　25　　日